臺灣板橋地方法院刑事判決　　　　　　　　　　　　　九十三年度訴字第四五四號
　　公　訴　人　臺灣板橋地方法院檢察署檢察官
　　被　　　告　丙○○
右列被告因違反
九八九號），本院認為不得以簡易判決處刑，逕適用通常程序審判，本院判決如左︰
     主   文
丙○○無罪。
     理   由
一、檢察官聲請簡易判決處刑意旨略以：被告丙○○於民國八十七年四月十六日，前
    往大陸地區旅行，在珠海地區，將自有之編號第Ｍ00000000號
    付予姓名年籍不詳之臺灣籍人士，於同年四月三十日，以
    。嗣於九十年三月四日，即有陳傳統（起訴書誤載為邱國財）一名持經變造後被
    告丙○○前交付他人之
    ，因認被告丙○○涉有
    使用罪嫌云云。
二、檢察官認被告丙○○涉有前揭罪嫌，無非係以證人陳傳統、邱國財之警詢證詞，
    及內政部警政署入出境管理局九十二年九月一日境愛馬字第０九二００七五七五
    五號函，暨被告供承有將
    謊報
    出境至中國大陸福建省玩，伊將
    子後來跟伊說伊及同行的甲○○、乙○○之三本
    失後辦理入境臺灣，伊並沒有提供
三、按犯罪事實應依證據認定之，無證據不得認定犯罪事實，又不能證明被告犯罪者
    ，應諭知無罪之判決，刑事訴訟法第一百五十四條第二項、第三百零一條第一項
    分別定有明文。次按認定不利於被告之事實，須依積極證據，茍積極之證據本身
    存有瑕疵而不足為不利於被告事實之認定，即應為有利於被告之認定，更不必有
    何有利之證據，而此用以證明犯罪事實之證據，猶須於通常一般人均不至於有所
    懷疑，堪予確信其已臻真實者，始得據以為有罪之認定，倘其證明尚未達到此一
    程度，而有合理性之懷疑存在，致使無從為有罪之確信時，即應為無罪之判決，
    此有最高法院八十二年度臺上字第一六三號判決、七十六年臺上字第四九八六號
    、三十年上字第八一六號等判例意旨可資參照。而刑事訴訟法第一百六十一條已
    於九十一年二月八日修正公布，其第一項規定：檢察官就被告犯罪事實，應負舉
    證責任，並指出證明之方法，因此檢察官對於起訴之犯罪事實，應負提出證據及
    說服之實質舉證責任，倘所提出之證據，不足為被告有罪之積極證明，或其指出
    證明之方法，無從說服法院以形成被告有罪之心證，基於無罪推定之原則，自應
    為被告無罪判決之諭知，最高法院九十二年台上字第一二八號判例可資參照。又
    當事人得聲請法院調查證據，而法院為發見真實，亦得依職權調查證據，但限於
    維護公平正義或對被告之利益有重大關係之事項為限，修正刑事訴訟法第一百六
    十三條第一、二項定有明文。故法院固得依職權調查證據，但並無蒐集證據之義
    務。蒐集證據乃檢察官或自訴人之職責，事實審法院應以調查證據為其主要職責
    ，其調查之範圍，亦以審判中所存在之一切證據為限，案內不存在之證據，即不
    得責令法院為發現真實，應依職權從各方面蒐集證據（最高法院九十一年度臺上
    字第五八四六號判決可資參照）。
四、經查：被告確與甲○○、乙○○同時於八十七年四月三十日，以遺失
    請入境臺灣等情，有內政部警政署入出境管理局九十二年十二月四日境信昌字第
    ０九二一０三八二八九０號函附丙○○入出境紀錄、入出境許可申請書影本、入
    境證明函、補入境申請書，暨該局於九十三年一月六日傳真予本院之乙○○、甲○○出入境查詢資料表、補入境申請書、入境證明函等資料在卷可憑（均見本院
    九十二年簡字第三一六二號號案卷），而證人甲○○證稱：伊在八十七年四月十
    六日去澳門再轉機到福州，同行的有被告，還有另一名姓陳之男子，因為伊人生
    地不熟，而且由陳姓男子帶伊等到大陸玩，所以伊一下飛機，就將伊的
    名姓陳的男子保管，但是該名陳姓男子之後跟伊說，他去喝酒的時候，把伊的護
    照丟掉，伊到澳門才知道被告的
    本院九十二年度簡字第三一六二號案九十三年二月四日訊問筆錄），及證人乙○○亦證稱：伊有在八十七年四月十六日搭飛機到澳門，再轉機到福州，被告也有
    去，是一個姓陳的男子找伊去的，伊是把
    是他在辦理出入境事宜，姓陳的男子在福州的第一天下午四點跟伊說
    該名男子說被女孩子扒走了，總共有三個人的
    六二號案卷九十三年二月二十六日訊問筆錄），核與被告所辯稱：伊將
    一位陳姓男子保管，該陳姓男子將伊及甲○○、乙○○之三本
    門申報遺失後辦理入境臺灣乙節相符，即難認被告謊報
    用。至證人陳傳統於警詢時供證：伊係於九十年二月中在大陸，由一位不知真實
    姓名綽號小哥中年男子之大陸蛇頭（年約四十歲）談好條件，並照相後由他拿取
    相片去變造
    民國
    的男性、黑短髮，操大陸口音，身高有一六○，中華民國
    登機證是在澳門機場內拿給伊的，並交待伊抵臺後找最近的廁所躲避等候登機云
    云，及證人邱國財於警詢時所供證：陳傳統所持用署名邱國財的
    文姓名邱國財與身份證號碼是伊的沒錯，其它相片、出生日期、
    伊的，伊只在九十年三月一日將
    替伊買機票去美國，伊不知發生何事，伊並不認識丙○○及陳傳統，也沒見過他
    們等語（見臺灣桃園地方法院檢察署九十年度偵字第一二三六五號偵查卷第三頁
    至第五頁，及第十四頁至第十六頁），均未指證被告確有謊報
    冒名使用之情，而內政部警政署入出境管理局九十二年九月一日境愛馬字第０九
    二００七五七五五號函附入境證明函、補入境申請書影本（見九十二年度偵字第
    一一九八九號偵查卷第二十九頁至第三十一頁），充其量僅能證明被告以
    失為由申請入境臺灣之事實，尚不能憑此而遽論被告有何謊報
    冒名使用之犯行。
五、綜上所述，檢察官對於本件所起訴之被告謊報
    實，依其所提證人陳傳統、邱國財之警詢證詞，及內政部警政署入出境管理局九
    十二年九月一日境愛馬字第０九二００七五七五五號函，暨被告供承有將
    予他人之供詞，均不足為被告有罪之積極證明，且無從說服本院以形成被告有罪
    之心證，揆諸前揭說明，基於無罪推定之原則，自應為被告無罪判決之諭知。
據上論結，應依刑事訴訟法第四百五十二條、第三百零一條第一項，判決如主文。
本案經檢察官游鉦添到庭執行職務
中　　　華　　　民　　　國　　九十三　　年　　　七　　　月　　 十九 　　日
                                  臺灣板橋地方法院刑事第九庭
                                      審判長法  官  蔡新毅
                                            法  官  王士珮
                                            法  官  林海祥
右正本證明與原本無異。
如不服本判決，應於判決送達後十日內，向本院提出上訴狀。
                                            書記官  陳映孜
中　　　華　　　民　　　國　　九十三　　年　　　七　　　月　　 十九 　　日
